臺灣新竹地方法院民事簡易判決  
110年度竹勞簡字第10號
原      告  彭燕鳳  

訴訟代理人  陳俊成律師
被      告  新竹市私立安安幼兒園即黃美枝

訴訟代理人  沈以軒律師
            陳佩慶律師
            林栗民律師
上列當事人間給付資遣費等事件，本院於民國111年3月1日辯論
終結，判決如下：
    主      文
被告應給付原告新臺幣壹拾萬參仟貳佰伍拾柒元，及自民國一一
○年九月十八日起至清償日止，按週年利率百分之五計算之利息
。
原告其餘之訴駁回。
訴訟費用（除減縮部分）百分之九十九由被告負擔，餘由原告負
擔。
本判決原告勝訴部分得假執行。但被告如以新臺幣壹拾萬參仟貳
佰伍拾柒元為原告預供擔保，得免為假執行。
    事實及理由
壹、程序部分：
    按訴狀送達後，原告不得將原訴變更或追加他訴，但擴張或
    減縮應受判決事項之聲明，不在此限，民事訴訟法第255條
    第1項第3款定有明文。查原告主張原受僱於被告，因遭被告
    私下變動投保單位，而被告於民國109年7月31日歇業，原告
    依勞動基準法第11、14條、勞工退休金條例第12條規定，請
    求被告公司給付資遣費新臺幣（下同）97,757元、加班費16
    ,000元及預告工資5,502元，而聲明：被告應給付原告119,2
    59元，及自起訴狀繕本送達翌日起至清償日止，按週年利率
    百分之5計算之利息。嗣於言詞辯論程序中捨棄加班費部分
    請求，此有起訴狀、言詞辯論筆錄可稽，核與前揭規定相符
    ，應予准許。
貳、實體部分：
一、原告起訴主張：
（一）原告自102年6月21日起受雇於被告新竹市私立安安幼兒園
      （下稱安安幼兒園）擔任廚工乙職，於終止勞動契約前6
      個月之月薪為27,500元。詎被告於105年7月30日未經原告
      同意，逕將原告之投保單位變更至訴外人新竹市立星安幼
      兒園（下稱星安幼兒園），然原告之工作地點仍在被告安
      安幼兒園，原告於109年7月間調取勞工投保資料表時方知
      上情。原告質問被告何以未經原告同意即變更投保單位，
      被告遂告知原告預計於109年7月31日解散，原告之工作地
      點將變更至訴外人星安幼兒園，工作内容由廚工變更為清
      潔人員。然原告未同意調動他投保單位且被告亦知悉原告
      曾患有舊疾，其體力僅能負擔廚工之工作，而無法負荷清
      潔人員工作。原告乃於109年7月14日寄發存證信函告知被
      告應給付資遣費、預告工資。嗣原告於109年8月17日向新
      竹市政府勞工處申請勞資調解，於109年9月7日調解未成
      立。茲就被告應給付原告資遣費及其他費用，敘明如後。
　　⒈資遣費97,757元：被告未經原告同意變更投保單位、並停
      、歇業等情，依勞動基準法第11、14條、勞工退休金條例
      第12條之規定，被告應給付原告資遣費97,757元。
　　⒉預告工資5,502元；被告向原告預告安安幼兒園將於109年7
      月31日解散，除前述未給付資遣費等情外，亦未提前於30
      日前預告，且未給予原告謀職假，而原告自109年7月13日
      起，因另謀工作及身體健康之需求，使用13日之特休假，
      其中6日之謀職假，被告應返還代價予原告，以原告離職
      前月薪27,500元，換算日薪為917元，則6天謀職價之代價
      為5,502元。
（二）並於本院聲明：被告應給付原告103,259元，及自起訴狀
      繕本送達翌日起至清償日止，按週年利率百分之5計算之
      利息。
二、被告則以：
（一）被告安安幼兒園係由黃美枝所創立，後因功能劃分及市場
      需求，其子張瑞庭於104年9月2日另設星安幼兒園。因星
      安幼兒園創立之初人手不足，而二間幼兒園僅相隔一條馬
      路，故時有二園間人力相互支援之情形，直至近年方各自
      獨立經營，對此，原告知之甚詳。因星安幼兒園甫成立需
      要配置廚工，故經原告同意後將其轉至星安幼兒園任職，
      於105年7月3日正式將勞健保轉入。由於星安幼兒園設備
      尚不齊全，復考量原告較熟稔被告之廚房環境、廚房工具
      ，故其工作地點仍安排於被告安安幼兒園，且工作條件及
      待遇皆未改變。而之後星安幼兒園因另有規劃，不急著讓
      原告歸建，方產生原告雖屬星安幼兒園員工，工作地點卻
      在被告安安幼兒園之情事。對此，原告不惟知情，且未曾
      反對，多年來兩造間均無爭議。
（二）由於原告自105年間起即受雇於星安幼兒園，負責辦理星
      安幼兒園廚務工作，並非被告員工，不生資遣問題，故星
      安幼兒園乃預定於8月初使原告回歸星安幼兒園位址工作
      ，因體恤其痼疾，在原告向星安幼兒園負責人張瑞庭詢問
      後，其不惟告知確有其事，並願調整原告改做較為輕鬆的
      廚房助理及打掃事務，且不改變原告既有待遇及福利。惟
      原告接受上開訊息後，卻一反常態表示其因心情不佳要自
      109年7月13日起至7月29日請13日之特休假，星安幼兒園
      除從善如流外，縱原告特休已用罄，7月30日、31日星安
      幼兒園仍同意給予2天事假。詎料，自109年8月3日起，原
      告即無理由連續曠職3日，且被告於8月4日去電詢問為何
      曠職，並告知曠職係開除事由。惟原告不但不予理睬，反
      而要求被告應予資遣，並稱其無法於星安幼兒園勝任廚工
      職。是星安幼兒園無奈之下，始依勞動基準法第12條第2
      項第6款無正當理由繼續曠工3日予以解雇。
（三）本件係經原告同意後，自105年7月30日起，雇主由被告變
      更為星安幼兒園，並無擅自更動原告投保單位。星安幼兒
      園於105年至109年間，均依法、遵期將、所得稅扣繳憑單
      填發予原告，其上扣繳單位即載明為「星安幼兒園」。原
      告既有收受且據此依法報稅，則憑單上對於所得人、扣繳
      單位之記載甚明，衡諸常理原告報稅時不可能不知情。又
      原告之工作，向來均有協助星安幼兒園廚務，此有107年2
      月7日及108年5月28日原告與星安幼兒園負責人張瑞庭Lin
      e對話紀錄可證。再者，依當時幼兒園設立許可行政流程
      ，原告若未同意轉職，即無理由提供廚師證照及健康檢查
      表等文件，由星安幼兒園向新竹市政府報備並受獲准。佐
      以，原告加退保明細之投保單位、生效日期分別記載「星
      安幼兒園」。足徵，被告早於105年初，即已通知原告轉
      換工作單位至星安幼兒園並經原告同意，而原告為廚房人
      員，工作内容係包含星安幼兒園廚務，且對星安幼兒園張
      瑞庭具從屬性，就調職、請假、獎金給付等若有疑義或需
      求，原告均有向其告知與反應，則依雙方當事人真意及從
      屬性對象以觀，原告雇主為星安幼兒園張瑞庭，應勘認定
      。原告稱109年7月1日至勞工局調閱資料時方知投保單位
      被變更，被告乃任意變更原告之勞健保投保單位，無足採
      信。
（四）又訴外人星安幼兒園自109年8月起，因應被告歇業，及原
      告舊疾，將原告工作地點改至星安幼兒園區内，另任較輕
      鬆之廚房助理，且薪資福利未調整，並無違法調動問題，
      可知，原告返回星安幼兒園從事廚務，體能及技術當不至
      於不可勝任；且星安幼兒園亦承諾原告既有權利包括工資
      、特休不變，即對原告勞動條件未作不利之變更；原告所
      任職務自「廚工」調整為「廚助」，亦徵原告從事廚務工
      作未有改變，甚至變更輕鬆，實際上被告及星安幼兒園位
      址僅一路之隔，無調動工作地點過遠，或影響其家庭生活
      利益之問題。
（五）縱認被告亦為原告之雇主（假設語氣），原告並未因變更
      投保單位為星安幼兒園而受有損害，且自知悉此情形之日
      迄今，已逾勞動基準法第14條第2項所定30日除斥期間；
      另被告歇業後，原告權益仍獲保障，且應回歸星安幼兒園
      之僱傭關係，亦無從依本條規定向被告請求給付資遣費。
（六）綜上，無論被告或星安幼兒園，均未曾向原告為資遣之意
      思表示。就此，原告亦未舉證證明被告有此表示，自無從
      依勞動基準法第11條規定向被告主張給付資遣費。而被告
      並未有何違反勞動契約或工作規則之情事，原告亦不得依
      勞動基準法第14條、17條規定請求資遣費。終則，原告亦
      未曾依勞動基準法第14條規定向被告為終止契約之意思表
      示，當無從向被告主張給付資遣費。
（七）關於原告請求「謀職假之代價」5,502元部分：依法雇主
      僅於向勞工為預告資遣時，勞工於預告期間，得向雇主申
      請每週至多2日之謀職假。倘勞工未有申請，雇主亦無主
      動給予謀職假，或結清謀職假代金之義務。本件原告既未
      受被告資遣，自無勞動基準法第16條第2項所謂「謀職假
      」可言。遑論，遍觀勞動基準法及被告幼兒園工作規則，
      亦無勞工未請休謀職假時，雇主應結清發給工資之明文。
      原告主張被告於109年7月13日起未給予謀職假計6日，應
      返還按日薪計算之代價5,502元云云，欠缺法律請求權基
      礎，應無理由。
（八）並於本院聲明：⒈原告之訴駁回。⒉如受不利判決，願供擔
      保請准宣告免為假執行。
三、本院之判斷：
　　原告自102年6月21日起受雇於被告安安幼兒園擔任廚工乙職
    ，原告勞健保於105年7月30日轉入星安幼兒園，被告安安幼
    兒園自109年8月1日廢止立案之事實，為兩造不爭執，並有
    新竹市政府109年8月17日府教特字第1090124352號函、勞保
    轉出紀錄（見本院卷第45頁、第57-58頁）在卷可稽。是本
    件本院所應審究者為（一）原告自102年6月21日起至109年7
    月31日止是否受雇被告？（二）兩造間僱傭關係是否已經終
    止？（三）原告是否得向被告請求資遣費？（四）原告是否
    得向被告請求預告工資？經查：
（一）關於原告自102年6月21日起至109年7月31日止是否受雇被
      告部分：
　　⒈證人甲○○於本院證述：伊曾經受雇被告安安幼兒園，伊在
      那裡做4、5年，進廚房幫原告洗菜、切菜。是張園長即黃
      美枝之子面試，當時是說叫伊上班先去星安幼兒園打掃，
      10點進廚房幫原告的忙。一開始是受雇被告，因為伊有在
      廚房幫忙，就應該是在被告處。一天工作內容先去星安幼
      兒園打掃，10點去被告廚房幫忙，中午休息1小時，再去
      打掃星安幼兒園樓梯及外圍工作。薪資扣繳憑單所記載名
      義人是被告。星安幼兒園的小朋友有留在園裡用餐，午餐
      是伊和原告在被告處廚房煮完，再一起送餐過去。星安幼
      兒園最早之前都沒有廚房，在被告還沒關閉前星安幼兒園
      就有廚房，但時間沒有刻意記。伊只有在廚房幫忙2年左
      右的時間，後來就沒有去幫忙，就都是在星安幼兒園工作
      ，小朋友的餐點就都由星安幼兒園的廚房煮。伊沒有在星
      安幼兒園廚房幫忙，星安幼兒園的阿姨會負責煮，但不是
      原告負責。原告未曾到星安幼兒園工作過等語（見本院卷
      第100-102頁）。
　　⒉參以原告自受雇被告時起至108年6月30日關於請假記錄表
      抬頭均係記載被告安安幼兒園，有本院調閱110年度竹勞
      簡字第2號給付資遣費等事件卷附之安安幼兒園教職員請
      假表（見本院110年度竹勞簡字第2號第242-248頁）。可
      知原告自102年6月21日起至被告廢止時止，原告工作均受
      被告指揮監督，係受雇於被告，應無疑義。至前開卷附之
      請假表雖亦有抬頭記載為星安幼兒園（見同前卷第253、2
      57頁，然以肉眼觀之，該「星」字經塗改再以手寫，可知
      前開內容係遭事後更改，不足為認定原告係與星安幼兒園
      成立僱傭關係。
　　⒊又因星安幼兒園較晚成立，且安安幼兒園及星安幼兒園負
      責人為母子關係，依證人前開所述，被告人力常借調至星
      安幼兒園，足見被告與其子張瑞庭就二幼兒園人事、行政
      資源有相互調借情形。而原告任職被告期間雖亦有供應星
      安幼兒園幼童餐點，然原告亦係受被告指示供應星安幼兒
      園餐點，實難以此認定原告受雇於星安幼兒園。
    ⒋另原告之勞保紀錄雖於105年7月30日自被告安安幼兒園轉
      入星安幼兒園，然此乃為稅務之申報，雖亦為認定勞工係
      受雇於何人，但非為唯一認定之憑據。而原告實際係受雇
      於被告，已經本院認定如上，是原告勞保投保單位及扣繳
      憑單上關於扣繳單位記載，均不足為本院不同之認定。
（二）關於兩造間僱傭關係是否已經終止部分：
　　⒈按雇主違反勞動契約或勞工法令者，勞工得不經預告終止
      契約，勞動基準法第14條第1項第6款定有明文。又雇主調
      動勞工工作，不得違反勞動契約之約定，同法第10條之1
      ，亦定有明文。
　　⒉原告自102年6月21日受雇於被告擔任廚工一職，而被告安
      安幼兒園因停止招生申請於109年8月1日廢止立案，有新
      竹市政府准予備查函（見本院卷第45頁）可按。被告因廢
      止立案將原告改任職不同負責人張瑞庭所經營之星安幼兒
      園處擔任廚房助理及打掃事務，此已非職務、場所調動，
      而屬雇主變更，顯已違反兩造勞動契約約定，而被告要求
      原告改任職他人經營幼兒園之舉，應可認定被告以歇業為
      由終止兩造間之僱傭關係，兩造間之僱傭關係於109年7月
      31日即終止。
　　⒊被告主張原告自109年8月3日起，原告即無理由連續曠職3
      日，依勞動基準法第12條第2項第6款無正當理由繼續曠工
      3日予以解雇，即屬無據。
（三）關於原告是否得向被告請求資遣費部分：
　  ⒈按雇主依勞動基準法第11條之規定終止勞動契約者，應依
      下列規定發給勞工資遣費：⑴在同一雇主之事業單位繼續
      工作，每滿一年發給相當於一個月平均工資之資遣費。⑵
      依前款計算之剩餘月數，或工作未滿一年者，以比例計給
      之。未滿一個月者以一個月計，勞動基準法第17條第1項
      定有明文。
    ⒉又依勞工退休金條例第12條第1項規定：「勞工適用本條例
      之退休金制度者，適用本條例後之工作年資，於勞動契約
      依勞動基準法第11條、第13條但書、第14條及第20條或職
      業災害勞工保護法第23條、第24條規定終止時，其資遣費
      由雇主按其工作年資，每滿一年發給二分之一個月之平均
      工資，未滿一年者，以比例計給；最高以發給六個月平均
      工資為限，不適用勞動基準法第17條之規定。」。
　　⒊原告係自102年6月21日起任職於被告公司，迄至109年7月3
      1日止，期間7年又41日，依前開規定，被告應按原告之平
      均工資以比例計給原告資遣費。
　　⒋又兩造對於原告主張原告每月平均工資為27,500元不爭執
      ，則原告得向被告請求資遣費為97,795元（計算式如下：
      27,500×7×1/2＋27,500×41/365×1/2＝97,795，小數點以下
      四捨五入）。原告請求97,757元，亦屬有據。而被告公司
      就此資遣費依勞動基準法第17條第2項規定，應於終止勞
      動契約30日內即109年8月30日前發給原告，被告迄今仍未
      給付，原告依民法第203條、第229條第1項、第233條第1
      項規定請求被告自起訴狀繕本送達翌日即110年9月18日起
      至清償日止，按週年利率百分之5計算之遲延利息，自屬
      有據。
（四）關於原告是否得向被告請求預告工資部分：
　　　按雇主依第11條規定終止勞動契約者，繼續工作三年以上
      者，於三十日前預告之。雇主未依第一項規定期間預告而
      終止契約者，應給付預告期間之工資，勞動基準法第16條
      第1項第3款、第3項定有明文。依原告於109年7月考勤表
      （見本院卷第59頁）所示，原告於109年7月13日起即未有
      打卡紀錄，而原告於109年7月14日寄予被告存證信函亦向
      被告催討資遣費及1個月預告工資，可知被告最遲應於109
      年7月13日即已告知原告被告即將歇業並將原告改至星安
      幼兒園任職，則原告於本件請求被告給付6日預告工資，
      即屬有據。依前開規定，原告得向被告請求預告工資逾5,
      500元（計算式如下：27,500×6/30＝5,500）部分，即屬無
      據。又依本法終止勞動契約時，雇主應即結清工資給付勞
      工，勞動基準法施行細則第9條定有明文。原告依民法第2
      03條、第229條第1項、第233條第1項規定請求被告自起訴
      狀繕本送達翌日即110年9月18日起至清償日止，按週年利
      率百分之5計算之遲延利息，同屬有據。
四、綜上所述，原告依勞動基準法之規定請求被告給付資遣費、
    預告工資如主文第1項所示金額及遲延利息，為有理由，應
    予准許。逾此部分請求，為無理由，應予駁回。又法院就勞
    工之給付請求，為雇主敗訴之判決，應依職權宣告假執行，
    前項請求，法院應同時宣告雇主得供擔保或將請求標的物提
    存而免假執行，為勞動事件法第44條第1項、第2項所明定。
    本件判決為被告即雇主敗訴之判決，依據前開規定，並依職
    權宣告假執行及免為假執行之宣告。
五、本件判決之基礎已臻明確，兩造其餘攻擊防禦方法及舉證，
    核與判決無影響，爰不另一一論述，併此敘明。
據上論結，本件原告之訴為一部有理由、一部無理由，依民事訴
訟法第436條第2項、第79條、勞動事件法第44條第1、2項，判決
如主文。
中　　華　　民　　國　　111 　年　　3 　　月　　17　　日
                  勞動法庭      法  官  邱玉汝
以上正本係照原本作成。
如對本判決上訴，須於判決送達後20日內向本院提出上訴狀；如
委任律師提起上訴者，應一併繳納上訴審裁判費。
中　　華　　民　　國　　111 　年　　3 　　月　　18　　日
                                書記官  陳筱筑